臺灣臺南地方法院刑事裁定　　　　　　　　　　　　　九十三年度聲判字第二五號
　　聲　請　人
　　即　告訴人　乙○○
　　被　　　告　甲○○
右列聲請人因告訴被告傷害案件，不服臺灣高等法院臺南分院檢察署檢察長駁回再議
之處分（九十三年度上聲議字第五○○號），聲請交付審判，本院裁定如左：
    主    文
聲請駁回。
    理    由
一、按告訴人不服上級法院檢察署檢察長或檢察總長認再議為無理由而駁回之處分者
    ，得於接受處分書後十日內委任律師提出理由狀，向該管第一審法院聲請交付審
    判。法院認為交付審判之聲請不合法或無理由者，應駁回之。刑事訴訟法第二百
    五十八條之一、第二百五十八條之三第二項前段分別定有明文。又按新修正刑事
    訴訟法第二百五十八條之一規定告訴人得向法院聲請交付審判，係新增對於「檢
    察官不起訴或緩起訴裁量權」制衡之一種外部監督機制，法院僅就檢察官所為不
    起訴或緩起訴之處分是否正確加以審查，以防止檢察機關濫權，依此立法精神，
    同法第二百五十八條第三項規定法院審查聲請交付審判案件時「得為必要之調查
    」，其調查證據之範圍，自應以偵查中曾顯現之證據為限；而同法第二百六十條
    對於不起訴處分已確定或緩起訴處分期滿未經撤銷者得再行起訴之規定，其立法
    理由說明該條所謂不起訴處分已確定者，包括「聲請法院交付審判復經駁回者」
    之情形在內，是前述「得為必要之調查」，其調查證據範圍，更應以偵查中曾顯
    現之證據為限，不得就告訴人新提出之證據再為調查，亦不得蒐集偵查卷以外之
    證據，否則，將與刑事訴訟法第二百六十條之再行起訴規定，混淆不清，亦將使
    法院兼任檢察官而有回復「糾問制度」之虞；且法院裁定交付審判，即如同檢察
    官提起公訴使案件進入審判程序，是法院裁定交付審判之前提，必須偵查卷內所
    存證據已符合刑事訴訟法第二百五十一條第一項規定「足認被告有犯罪嫌疑」檢
    察官應提起公訴之情形，亦即該案件已經跨越起訴門檻，否則，縱或法院對於檢
    察官所認定之基礎事實有不同判斷，但如該案件仍須另行蒐證偵查始能判斷應否
    交付審判者，因交付審判審查制度並無如同再議救濟制度得為發回原檢察官續行
    偵查之設計，法院仍應依同法第二百五十八條之三第二項前段規定，以聲請無理
    由裁定駁回，合先敘明。
二、本件聲請人即告訴人乙○○以被告甲○○涉犯刑法第二百七十七條之傷害罪嫌，
    向臺灣臺南地方法院檢察署提出告訴，經該署檢察官偵查後，認被告犯罪嫌疑不
    足，以九十三年度偵字第四三六一號為不起訴處分後，聲請人不服，聲請再議亦
    經臺灣高等法院臺南分院檢察署檢察長於九十三年七月十五日以九十三年度上聲
    議字第五○○號為駁回再議之處分。聲請人於九十三年七月十九日收受駁回再議
    之處分書，而於九十三年七月二十七日向本院聲請交付審判，就程序而言，於法
    尚無不合。
三、聲請交付審判意旨略以：
  (一)、被告確有出手毆打聲請人頭部之行為，此由被告曾自承有輕「拍」聲請人之額
      頭及證人陳文馨、黃銘哲、王晨恩之證詞可證。
  (二)、原檢察官未說明證人陳文馨之證言有何瑕疵，徒以證人陳文馨係聲請人之妹，
      即謂其證言自有偏頗之虞而難憑採，顯違論理上之法則（參照最高法院三十一
      年上字第一六八號判例意旨）。
  (三)、聲請人因該次傷害後前去國立成功大學醫學院附設醫院（下簡稱成大醫院）急
      診，聲請人並遵醫囑拍攝頭部Ｘ光，日後亦因該頭痛病症持續在永昌診所看診
      。綜上，聲請人頭部受有傷害乙情甚明，並請鈞院向成大醫院、永昌診所函調
      聲請人之病歷資料即明。
  (四)、聲請人至成大醫院急診時，確實受有「頭部外傷」，此有診斷證明書在卷可憑
      ，雖原檢察官函詢成大醫院，經成大醫院函覆稱「聲請人當時無意思障礙、無
      噁心、嘔吐現象、無明顯皮下血腫、無頭皮外傷。」等語，惟頭部外傷是否當
      然併發「意思障礙」、「噁心」、「嘔吐」、「皮下血種」、「頭皮外傷」等
      症狀，不無疑義，則原檢察官可否依此逕論聲請人未受有頭部外傷，顯非無疑
      。
四、經本院查：
  (一)、【被告甲○○僅以手輕拍聲請人乙○○之頭部，而未毆打聲請人之行為】
      被告甲○○於檢察官偵查時自承：伊於排解聲請人乙○○與證人黃銘哲之糾紛
      時，有摸聲請人的額頭，是輕拍他坐下等語，核與證人黃銘哲於警訊時證稱：
      伊糾正聲請人之妹陳文馨貼紙貼錯，聲請人即上前夥同陳文馨一起罵伊，伊告
      知被告甲○○後，被告甲○○就為我們雙方排解，而被告甲○○當時僅將手放
      在聲請人頭部輕輕推一下，並沒有用打的等語（見警卷頁一五）；證人楊雅倫
      證稱：因聲請人之妹陳文馨貼紙黏錯，被黃銘哲指正，聲請人聽聞後即口出穢
      言辱罵黃銘哲，之後被告甲○○上前排解糾紛，被告並未以拳頭打聲請人之頭
      部等語（見警卷頁一一、一二）；證人王晨恩證稱：因聲請人罵髒話，甲○○
      聽到，以右手輕輕打聲請人乙○○頭部一下等語（見警卷頁九），均屬相符，
      是參核被告上開供詞與證人之證詞，足認被告係因排解聲請人與證人黃銘哲間
      之糾紛而介入本案，而被告當時僅係以手「輕拍」聲請人乙○○之額頭，而非
      出手「毆打」聲請人。
  (二)【被告甲○○以手輕拍聲請人乙○○頭部之行為，並未造成聲請人乙○○頭部受
    有何傷勢】：
    1.查被告甲○○於警訊時供稱：聲請人乙○○與黃銘哲二人發生口角，伊上前排
      解後，雙方均無意見，繼續做貼紙工作，沒有再發生任何事故等語（見警卷頁
      五），核與證人王晨恩於警訊時證稱：伊未看到乙○○受傷，事後甲○○還分
      點心給我們，並說沒事的可以回去，伊與乙○○邊吃邊走回去等語（見警卷頁
      九），證人楊雅倫於警訊時則證稱：甲○○將乙○○與黃銘哲排解後，即返回
      原地排演聖誕劇，而聲請人亦繼續跟我們黏貼紙，且有說有笑，根本沒有任何
      傷勢等語（見警卷頁一二）；證人黃銘哲於警訊時證稱：伊未看到聲請人頭部
      受傷，甲○○排解後，伊與乙○○等人仍繼續黏貼紙等語（見警卷頁一五），
      均屬相符，足見被告甲○○以手輕拍聲請人之額頭後，聲請人仍可進行正常進
      行活動而顯未有受傷之情。
    2.聲請人所提之成大醫院乙種診斷證明書上雖載明：「頭部外傷」等語，有上開
      診斷證明書一紙可佐（見警卷頁二十），惟再經檢察官函查聲請人所受之傷勢
      程度時，經成大醫院函覆「病患診療資料摘要表」謂：聲請人「主訴被人徒手
      打到頭後枕部，據病歷記載，當時無意思障礙、無噁心、嘔吐現象、無明顯頭
      皮下血腫、無頭皮裂傷」等語，亦有該病患診療資料摘要表一份可參（見警卷
      頁二三）。是足認聲請人雖因本案至醫院求診，惟當時並未受有頭部外傷，要
      可認定，至上開成大醫院乙種診斷證明書所載「頭部外傷」等語，不但語焉不
      詳，且與上開證人及成大醫院事後函覆之病患診療資料摘要表不相符合，不足
      採信。
    3.綜上，參核上開證人之證詞與成大醫院之病患診療資料摘要表，均足認聲請人
      並未因被告輕拍頭部之動作而受有任何傷勢。
  (三)【縱認被告甲○○有以手拍打聲請人乙○○之行為，亦難認其係基於傷害之故意
      所為】：
      再查被告甲○○分別於警、偵訊時供稱：聲請人與黃銘哲二人發生口角，伊上
      前排解後，雙方均無意見，繼續做貼紙工作，沒有再發生任何事故，聲請人當
      天有與其他小朋友吵架，伊有過去詢問，有請那二位小朋友互相道歉，伊於排
      解時有摸聲請人之額頭，是輕拍他坐下，伊平時都是這樣教小朋友的等語（見
      警卷頁五、偵卷頁八），核與證人黃銘哲、王晨恩、楊雅倫三人警訊時之上開
      證詞相符（見警卷頁一五、九、一二），另衡以本件係肇因於證人陳文馨、聲
      請人乙○○與證人黃銘哲間之爭執，被告甲○○僅係排解渠等間之糾紛，是以
      難認被告甲○○有何傷害聲請人之動機，故交互參核上開被告所供及證人所證
      ，亦足認被告甲○○並未基於傷害之故意而拍打聲請人乙○○之頭部。
  (四)【證人陳文馨之證言，經本院綜合其他客觀事證後，認有偏頗聲請人乙○○之虞
    而不足採信】：
    1.聲請人雖以原檢察官僅憑證人陳文馨係聲請人之胞妹，而認其證言自有偏頗之
      虞，應有違論理法則云云。惟查，聲請人乙○○於警訊時陳稱：「被告甲○○
      用右手拳頭朝我後腦方向打下去，後腦受傷，醫生說有瘀血。」（見警卷頁一
      背面）；證人陳文馨即聲請人之妹於警訊時證稱：「被告甲○○以右手握拳往
      乙○○後腦勺打一下。」、「我有看到乙○○後腦部腫起來。」等語（見警卷
      頁一八、一九），二人所為證述雖均一致，惟證人黃銘哲於前開警訊時證稱本
      案乃肇因於黃銘哲與證人陳文馨間之糾紛，而聲請人為維護其妹陳文馨始介入
      與黃銘哲爭吵（見警卷頁一五），復佐以證人楊雅倫於警訊時之證述：「因陳
      文馨貼紙黏錯，被黃銘哲指正，乙○○聽聞即口出穢言辱罵黃銘哲。」等語（
      見警卷頁一一），參以證人楊雅倫於本案係無何利害關係之人，其所述自無虛
      匿或偏袒某一方之虞，且與證人黃銘哲所證相符，應可堪認證人黃銘哲與楊雅
      倫所為證述應係真實，而堪採信。況證人陳文馨與聲請人間並具有兄妹關係，
      則於其證言均與其他證人之證述不相符合，又為被告所否認之情況下，難認證
      人即聲請人胞妹陳文馨所為有利聲請人之證述係屬可信而無偏頗聲請人乙○○
      之虞。
    2.再者，證人陳文馨警訊所證：「乙○○被打後，我有看到乙○○後腦部腫起來
      。」等語（見警卷頁一九），則依其所證，聲請人乙○○之頭部外傷應係明顯
      可見之紅腫；惟觀諸國立成功大學醫學院附設醫院乙種診斷證明書，其內僅載
      明聲請人受有「頭部外傷。」（見警卷頁二○），再依該醫院之病患診療資料
      摘要表亦僅載明「據病歷記載，乙○○無意識障礙、無噁心、嘔吐現象、無明
      顯頭皮下血種、無頭皮裂傷。」等語（見偵卷頁二三），則陳文馨既證稱乙○
      ○於被打後，頭部有腫起來，則何以具有醫療診斷專業知識之成大醫院未就聲
      請人乙○○之頭部受有何程度之紅腫詳為記載？且當時乙○○頭部若有紅腫，
      則案發時在場之證人黃銘哲、王晨恩、楊雅倫亦當有所發現，惟徵諸該等證人
      所言，均係證稱未見聲請人頭部受有何等傷害（見警卷頁九、一二、一五），
      據此，陳文馨所為證述是否客觀真實，確堪懷疑。
    3.綜上所查，陳文馨所為證述應難認無偏頗聲請人之虞，而此部分業經原檢察官
      於不起訴處分書中交互參核前開證人與聲請人胞妹陳文馨之供述後，始為陳文
      馨之證言遽難憑採之認定（見院卷頁九背面），是難謂原檢察官就此部分之認
      定有何違論理法則而不當之處。
  (五)【聲請人所提之永昌診所診斷證明書，因非存在於偵查時之證據，本院自不得依
      職權加以調查】：
      聲請人另舉永昌診所診斷證明書（其上記載乙○○「頭疼」），欲以之證明聲
      請人確實因該次為被告傷害後，持續看診等情。惟查，本院依刑事訴訟法第二
      百五十八條之三第三項之規定，雖得於交付審判之裁定前為必要之調查，然調
      查證據之範圍仍應以偵查中曾顯現者為限，不得調查偵查卷以外之證據，此參
      前述理由一即明，則聲請人附於院卷之永昌診所診斷證明書（見院卷頁一三）
      ，經本院審閱警、偵卷後，認該證據應非於偵查時即已存在或曾顯現，原檢察
      官就此證據自無從加以斟酌，依前所述，本院即不得本於偵查主體之地位調查
      本件聲請人未於偵訊時提出而於本院始提出之永昌診所診斷證明書。因是，聲
      請人請求本院向永昌診所函調乙○○之病歷資料即有違前揭新增交付審判之立
      法意旨，聲請人以該原不存在於偵查卷之證據資料，據以指摘原檢察官認定聲
      請人於案發當時是否受有頭部外傷確屬不明應屬有誤，參照前述，其指摘亦有
      未當。
  (六)【聲請人謂其因該次傷害至成大醫院，且遵照醫師囑咐拍攝頭部Ｘ光，可證聲請
    人頭部確有受傷云云，有違論理法則而不可採】：
    依成大醫院「病患診療資料摘要表」，其上係載明：聲請人乙○○主訴被人徒手
    打到頭後枕部，惟依病歷記載聲請人當時並無意思障礙、噁心等症狀，經Ｘ光檢
    查及局部冰敷，頭部外傷衛教後離院等語（見偵卷頁二三），足證當時係聲請人
    主訴被打到頭後枕部，且因人之頭部為身體重要部位，苟受有傷害，重則將致人
    於死，故為謹慎起見，人之頭部若受有外觀無從看出之傷害，自有必要拍攝頭部
    之Ｘ光片檢查，以明其受傷情形究係為何，此既為一般醫療之通常過程，則難謂
    一有拍攝Ｘ光片即得認該部位確實受有某程度之傷害。簡言之，成大醫院係因「
    聲請人主訴頭部受傷」（原因）始囑聲請人「拍攝頭部Ｘ光片」（結果），而非
    聲請人之如下推論：「因拍攝頭部Ｘ光」（原因）故「頭部有受傷」（結果），
    亦即，聲請人雖有拍攝頭部Ｘ光，尚難據以認定係因聲請人頭部確實受有外傷始
    有其拍攝頭部Ｘ光片之結果，故聲請人前揭因果錯置之論述實與論理法則有違而
    難採信。
五、綜上各情相互參核，本件檢察機關依據偵查結果，認被告甲○○傷害罪嫌不能證
    明，因而為不起訴處分及駁回再議之聲請，於事實調查程序及相關事證之評價，
    於法均無不合，且本院依職權調閱全卷審核結果，亦認本案並未存有應起訴之犯
    罪事實及理由，聲請人猶執前詞，聲請交付審判，洵無理由，爰依刑事訴訟法第
    二百五十八條之三第二項前段規定，裁定如主文。
中    華    民    國      九十三      年      八      月      二十五    日
                                臺灣臺南地方法院刑事第三庭
                                    審判長法官  蘇  義  洲
                                          法官  洪  士  傑
                                          法官  徐  文  瑞
右正本證明與原本無異。
不得抗告。
                                        書記官  李  珍  瑩
中    華    民    國      九十三      年      八      月      二十五    日
